【裁判字號】    97,重訴,80
【裁判日期】    970716
【裁判案由】    侵權行為損害賠償
【裁判全文】
臺灣臺南地方法院民事判決              97年度重訴字第80號
原      告  甲○○
            乙○○
兼 上 一人
法定代理人  丁○○
上三人共同
訴訟代理人  丙○○
被      告  己○○
法定代理人  庚○○
            戊○○○
上被告己○○因過失致死案件，原告提起刑事附帶民事訴訟，請
求被告侵權行為損害賠償，經本院刑事庭裁定移送前來，本院於
民國97年7月2日言詞辯論終結，判決如下：
    主      文
被告應給付原告乙○○新台幣柒拾貳萬捌仟肆佰柒拾壹元，及自
民國九十六年十二月二十一日起至清償日止，按年利率百分之五
計算之利息。
原告其餘之訴駁回。
訴訟費用由被告負擔百分之九，餘由原告負擔。
本判決原告乙○○勝訴部份，於原告乙○○以新台幣貳拾肆萬參
仟元為被告供擔保後，得假執行。但被告以新台幣柒拾貳萬捌仟
肆佰柒拾壹元為原告乙○○供擔保後，得免為假執行。
原告其餘假執行之聲請駁回。
    事實及理由
一、按訴狀送達後，原告不得將原訴變更或追加他訴，但請求之
    基礎事實同一者，或擴張或減縮應受判決事項之聲明者，不
    在此限，民事訴訟法第255條第1項第2、3款分別定有明文。
    本件原告起訴原請求被告己○○應給付新台幣（下同）800
    萬元，及自起訴狀繕本送達翌日起至清償日止，按年利率百
    分之5計算之利息。嗣於民國97年6月13日具狀減縮聲明為被
    告應給付原告甲○○80萬元、給付原告乙○○6,161,285元
    、給付原告丁○○1,005,000元，及均自起訴狀繕本送達翌
    日起至清償日止，按年利率百分之5計算之利息，並追加被
    告己○○之法定代理人庚○○、戊○○○為被告，核諸前開
    法文所示，並無不合，應予准許，先予敘明（本判決僅先就
    被告己○○部分行言詞辯論，至原告追加庚○○、戊○○○
    為被告部分，本院另行裁定命原告補繳該追加部分之訴訟費
    用，待原告補繳訴訟費用後再進行該部分之言詞辯論）。
二、原告起訴主張：
  (一)被告己○○於96年7月15日凌晨2時25分許，駕駛車牌號碼
    7J-0719號自用小客車，搭載王志豪及原告丁○○，途經臺
    南縣佳里鎮縣○○里15.5公里處三叉路口時（由西
    往東方向），本應注意行車速度應依速限標誌或標線之規定
    ，無速限標誌或標線者，行車速限不得超過50公里，及汽車
    行駛時，駕駛人應注意車前狀況及兩車併行之間隔，並隨時
    採取必要之安全措施，而當時雖下雨，惟路面無缺陷、夜間
    有照明，視距良好，並無不能注意之情事，竟貿然以時速80
    公里以上之速度超速行駛，以致失控衝向對面車道，接續撞
    倒對向車道之閃爍號誌燈桿、水銀路燈桿及電線桿各1只，
    繼而衝入路旁建築，致王志豪因而受有顱骨骨折、顱內出血
    、左臂、左大腿骨折等傷害，丁○○因而受有左恥骨股折、
    第十二胸椎壓迫性骨折、四肢、軀幹多處擦挫傷等傷害，其
    中王志豪經送醫救治後，延至同日凌晨3時35分許左右，仍
    因顱內出血併失血性休克死亡，被告經鈞院刑事庭判決有期
    徒刑6月，如易科罰金，以1,000元折算一日確定。
  (二)原告甲○○、丁○○、乙○○分別為被害人王志豪之父、妻
    、子，依據侵權行為損害賠償之規定，請求被告賠償原告下
    列項目之金額：
    1.原告丁○○就診精神科之醫療費用3,000元：原告丁○○
      因本事故之影響，迄今仍長期每月至台南縣麻豆鎮新樓醫
      院就診精神科，每次門診費約200元，已支出醫療費用暫
      估3,000元。
    2.原告丁○○就診精神科之交通費用2,000元：原告丁○○
      需繼續進行門診追蹤治療，自家中至醫院，交通費約100
      元（自行騎機車），來回一次需100元，目前概估已支出
      2,000元。
    3.原告乙○○得受被害人王志豪扶養之扶養費用5,161,285
      元：王志豪生前任職於漢唐集成股份有限公司，96年薪資
      所得為251,770元，倘按期年收入計算損失至60歲退休，
      其損失餘年為41年，則其總損失金額為10,322,570元，再
      除以2則為撫養費，合計為5,161,285元。
    4.精神慰撫金部分：原告丁○○痛失配偶且遺留一子，將來
      除失經濟來源外，亦恐難以再結良緣，請求精神慰撫金
      100萬元；原告乙○○為被害人之子，因其父死亡，請求
      精神慰撫金100萬元；原告甲○○頓失愛子，除精神備受
      打擊外，臨老亦失依靠及孝養，請求精神慰撫金80萬元。
  (三)聲明：
    1.被告應給付原告甲○○80萬元、給付原告乙○○6,161,
      285元、給付原告丁○○1,005,000元，及均自起訴狀繕本
      送達翌日起至清償日止，按年利率百分之5計算之利息
    2.原告願供擔保，請准宣告假執行。
三、被告則聲明請求駁回原告之訴，並以下列情詞置辯：
  (一)被告自己也有受傷，被告之父母親也沒有要脫離父母關係來
    脫免責任。
  (二)被告已經以50萬元就王志豪死亡部分，以及以30萬元就原告
    丁○○受傷部分與原告等人達成和解，且已經匯款80萬元給
    原告，而上開80萬元並無包括在強制險給付內，當初本來要
    到調委會寫調解書，是原告甲○○說我們私下和解就好，所
    以到善化鎮公所請調委會的秘書幫我門調解，由我們自己所
    書立和解書，原告甲○○及方鳳微及被告法定代理人二人都
    有出席，原告丁○○也有提出委任狀給原告甲○○。
  (三)對原告丁○○主張其有3,000元之醫療支出、2,000元之交通
    費支出沒有意見，但這些支出都已包括在和解書之和解金額
    內，或者已經由強制險理賠了，不能再重複請求。
  (四)原告乙○○請求賠償之扶養費損失部分，請法院依法計算，
    但被告認為原告這樣主張不合理。
四、本院之判斷：
  (一)原告主張被告於96年7月15日凌晨2時25分許，駕駛車牌號碼
    7J-0719號自用小客車，搭載王志豪及原告丁○○，途經臺
    南縣佳里鎮縣○○里15.5公里處三叉路口時（由西
    往東方向），本應注意行車速度應依速限標誌或標線之規定
    ，無速限標誌或標線者，行車速限不得超過50公里，及汽車
    行駛時，駕駛人應注意車前狀況及兩車併行之間隔，並隨時
    採取必要之安全措施，而當時雖下雨，惟路面無缺陷、夜間
    有照明，視距良好，並無不能注意之情事，竟貿然以時速80
    公里以上之速度超速行駛，以致失控衝向對面車道，接續撞
    倒對向車道之閃爍號誌燈桿、水銀路燈桿及電線桿各1只，
    繼而衝入路旁建築，致王志豪因而受有顱骨骨折、顱內出血
    、左臂、左大腿骨折等傷害，丁○○因而受有左恥骨股折、
    第十二胸椎壓迫性骨折、四肢、軀幹多處擦挫傷等傷害，其
    中王志豪經送醫救治後，延至同日凌晨3時35分許左右，仍
    因顱內出血併失血性休克死亡，被告經本院刑事庭判決有期
    徒刑6月，如易科罰金，以1,000元折算一日確定等語，為被
    告所不爭執，且經本院調取本院96年度交易字第139號過失
    致死卷宗核閱無訛，自堪信原告此部分之主張為真實。
  (二)按因故意或過失，不法侵害他人之權利者，負損害賠償責任
    ，民法第184條第1項前段定有明文。被告對本車禍事故應負
    過失責任，業如上述，又被害人王志豪因本件車禍受有受有
    顱骨骨折、顱內出血、左臂、左大腿骨折等傷害，嗣後因不
    治而死亡，亦有檢察官督同檢驗員相驗所製作之勘驗筆錄、
    驗斷書、相驗屍體證明書暨相驗屍體照片等附於相驗卷可資
    佐證，而被告之過失行為與被害人王志豪之死亡間有相當之
    因果關係，被告自應就被害人王志豪之死亡，對原告負損害
    賠償之責。
  (三)被告辯稱其業以50萬元就王志豪死亡部分，以及以30萬元就
    原告丁○○受傷部分與原告等人達成和解，且已經匯款80萬
    元給原告，而上開80萬元並無包括在強制險給付內，當初本
    來要到調委會寫調解書，是原告甲○○說我們私下和解就好
    ，所以到善化鎮公所請調委會的秘書幫我門調解，由我們自
    己所書立和解書，原告甲○○及方鳳微及被告法定代理人二
    人都有出席，原告丁○○也有提出委任狀給原告甲○○等語
    ，是本院應審酌者厥為兩造就系爭損害賠償金額是否達成和
    解？經查：
    1.按和解有使當事人所拋棄之權利消滅及使當事人取得和解
      契約所訂明權利之效力，民法第373條定有明文。換言之
      ，和解成立以後，其發生之法律上效力，在消極方面，使
      當事人所拋棄之權利消滅，在積極方面，則使當事人取得
      和解契約所訂明之權利（最高法院87年度台上字第312號
      判決參照）。因此，如和解契約之他方當事人業已就和解
      契約之內容履行完畢，則另一當事人則不得再依原來之權
      利為任何請求。
    2.本院審酌被告所提出之和解書（見台灣台南地方法院檢察
      署96年度偵字第13386號卷第11頁）及原告丁○○委任原
      告甲○○之委任書（見本院卷第49頁），而原告甲○○對
      於被告上開辯詞亦表示：被告法定代理人所說沒有錯，但
      是我覺得這樣做太草率等語（見本院卷第41頁），且原告
      亦不否認業已受領50萬元之死亡部分賠償金、30萬元之受
      傷部分賠償金（見本院卷第40頁），自堪認本件原告甲○○、丁○○業與被告成立和解，並已均受領全額賠償金完
      畢，因此，依上述說明，原告甲○○、丁○○自不得以「
      和解太草率」或「賠償金額過低」為由，再請求被告就被
      害人王志豪死亡及原告丁○○受傷部分為損害賠償。
    3.惟就原告乙○○部分，雖原告丁○○為原告乙○○之法定
      代理人，然依上述原告丁○○委任原告甲○○之委任書觀
      之，該委任書並未記載原告乙○○為委任人，因此，自無
      從認定原告乙○○業已由其法定代理人即原告丁○○同時
      委任原告甲○○進行和解，自應認該和解契約之效力不及
      於原告乙○○。
    4.依上所述，被告辯稱其業已與原告甲○○、丁○○成立和
      解，並已履行完畢部分為可採，惟其辯稱與原告乙○○成
      立和解，並已履行完畢部分則無可採，因此，原告乙○○
      仍得依侵權行為損害賠償請求權對被告為本件請求。
  (四)再按不法侵害他人致死者，對於支出醫療及增加生活上需要
    之費用或殯葬費之人，亦應負損害賠償責任。被害人對於第
    三人負有法定扶養義務者，加害人對於該第三人亦應負損害
    賠償責任；不法侵害他人致死者，被害人之父、母、子、女
    及配偶，雖非財產上之損害，亦得請求賠償相當之金額，民
    法第192條第1、2項、第194條分別定有明文。茲分別就原告
    乙○○請求之項目審酌如下：
    1.扶養費用部分：原告固主張依被害人王志豪每年薪資251,
      770元計算至60歲退休，其損失餘年為41年，則其總損失
      金額為10,322,570元，再除以2則為撫養費，合計為5,161
      ,285 元等語，惟核原告主張之計算標準應係用於計算王
      志豪薪資損失，而非用於計算原告乙○○減少之扶養費利
      益，故原告所主張之計算方式無從採為計算之依據。經查
      ，原告乙○○為被害人王志豪之子，原告乙○○為95年2
      月5日生，被害人王志豪於96年7月15日死亡時，原告乙○○為1歲6個月（未滿1個月部分以1個月計算），約尚有18
      年6個月（即222個月）滿20歲，而其復可受原告丁○○扶
      養，爰以親屬扶養寬減額每年77,000元計算，再依霍夫曼
      係數表扣除中間利息，原告乙○○所得請求之扶養費為
      503,471元【計算方式：77,000/12×156.00000000（222
      個月之霍夫曼係數）÷2＝503,471，元以下四捨五入】，
      應予准許，逾此部分之請求，則不應准許。
    2.精神慰撫金部分：按慰撫金數額之認定，除依被害人及其
      家屬所受身體上及精神上痛苦程度及所造成之影響二者予
      以衡量外，尚須斟酌雙方之身分資力與加害之程度等情予
      以核定。經查，被告為高職畢業、職業為現役軍人，94年
      度所得為162,820元、95年度所得為100,756元，名下無財
      產，而原告乙○○為被害人王志豪之子，而被害人王志豪
      死亡時，原告乙○○年僅1歲餘等情，此業據被告於警詢
      中陳明，並有被告之稅務電子閘門財產所得調件明細表在
      卷可按。本院綜參上情，認原告乙○○之精神慰輔金以60
      萬元為適當，逾此部分之主張為無理由，不予准許。
    3.綜上所述，原告乙○○所受之損害為1,103,471元【計算
      式：503,471（元）＋600,000（元）＝1,103,471（元）
      】。
  (五)第按本法所稱請求權人，指下列得向保險人請求保險給付或
    向特別補償基金請求補償之人：一、因汽車交通事故遭致傷
    害者，為受害人本人。二、因汽車交通事故死亡者，為受害
    人之遺屬；其順位如下：（一）父母、子女及配偶。（二）
    祖父母。（三）孫子女。（四）兄弟姐妹。同一順位之遺屬
    有數人時，按人數平均分配保險給付或補償。保險人依本法
    規定所為之保險給付，視為被保險人損害賠償金額之一部分
    ；被保險人受賠償請求時，得扣除之。強制汽車責任保險法
    第11條第1、2項及第32條分別定有明文。經查，依強制汽車
    責任保險法第11條第2項規定，就被害人王志豪死亡事件，
    可請領保險給付之第一順位之人有四位，即王志豪之父甲○○、之母方鳳微、之妻丁○○以及之子乙○○，上開保險金
    平均分配與上開四人，則上開保險金自應視為損害賠償義務
    人即被告損害賠償之一部份，則原告乙○○上開得請求被告
    賠償之金額，自應扣除已獲之賠償375,000元（1,500,000÷
    4＝375,000），則原告乙○○尚可請求之賠償金額為728,47
    1元（1,103,471－375,000＝728,471），從而，原告乙○○
    主張其因本件車禍而受有前開損害，請求被告賠償在上述金
    額範圍內，即屬正當，逾上述金額之請求部分，尚非有理。
  (六)末按給付有確定期限者，債務人自期限屆滿時起，負遲延責
    任。給付無確定期限者，債務人於債權人得請求給付時，經
    其催告而未為給付，自受催告時起，負遲延責任。其經債權
    人起訴而送達訴狀，或依督促程序送達支付命令，或為其他
    相類之行為者，與催告有同一之效力；民法第229條第1、2
    項分別定有明文。又遲延之債務，以支付金錢為標的者，債
    權人得請求依法定利率計算之遲延利息。但約定利率較高者
    ，仍從其約定利率；而應付利息之債務，其利率未經約定，
    亦無法律可據者，週年利率為百分之5；亦為同法第233條第
    1項及第203條所明定。查原告乙○○請求被告應給付之前開
    金額，並未定有給付之期限，則原告請求自附帶民事訴訟起
    訴狀繕本送達之翌日起，按年利率百分之5計算之利息，並
    未逾其所得請求之範圍，自無不合；又查，原告乙○○附帶
    民事訴訟起訴狀繕本係於96年12月20日送達被告收受，則原
    告請求被告應自起訴狀繕本送達翌日即96年12月21日起，按
    年利率百分之5計算遲延利息，核與上開規定並無違背，自
    無不合。
五、綜上所述，原告乙○○依據侵權行為損害賠償之法律關係，
    請求被告賠償原告乙○○728,471元，及自起訴狀繕本送達
    翌日即96年12月21日起至清償日止，按年利率百分之5計算
    之利息，即有理由，應予准許，逾此範圍所為之請求，為無
    理由，應予駁回；至原告甲○○、丁○○之請求，則均為無
    理由，應予駁回。
六、原告乙○○陳明願供擔保，請求宣告准予假執行，經核並無
    不合，爰酌定如主文第四項所示之金額，予以准許，本院並
    依同法第392條第2項規定，依職權宣告被告得預供擔保，免
    為假執行。至於原告敗訴部分，其假執行之聲請，業因訴之
    駁回而失所依附，應併予駁回之。
七、據上論結，本件原告之訴為一部有理由，一部無理由，依民
    事訴訟法第79條、第85條第1項前段、第390條第2項、第392
    條第2項，判決如主文。
中    華    民    國    97    年    7     月    16    日
                  民事第三庭    法  官  林福來
以上正本係照原本作成
如對本判決上訴，須於判決送達後20日內向本院提出上訴狀
中    華    民    國    97    年    7     月    16    日
                                書記官  吳俊達


司法院資訊處製作；財團法人民間司法改革基金會備份。
